臺灣高等法院刑事判決　　　　　　　　　　　九十一年度上重更（二）字第二三號
　　上　訴　人
　　即　被　告　乙○○　男三十.
　　指定辯護人　本院甲○辯護人　李廣澤
右上訴人因毒品危害防制條例等案件，不服臺灣桃園地方法院八十八年度重訴字第一
六號，中華民國八十九年六月二十三日第一審判決（起訴案號：臺灣桃園地方法院檢
察署八十八年度偵字第一五三二號、第四七三八號；併辦案號：同署八十八年度偵字
第第八一０八號、第九０六七號）經判決後，由最高法院第二次發回更審，本院判決
如左：
    主  文
原判決關於乙○○販賣第一、二級毒品罪刑暨定執行刑部分均撤銷。
乙○○被訴販賣第一、二級毒品部分均無罪。
    理  由
一、公訴意旨略以：
  (一)被告乙○○與林純如、陳滋佳、丙○○共同基於販賣第一級毒品海洛因及第二級
    毒品安非他命之概括犯意聯絡，自民國（下同）八十八年一月間起至八十八年二
    月二十六日止，在桃園縣內以每小包（三公克）新臺幣五千元之代價，連續出售
    第一級毒品海洛因及第二級毒品安非他命予綽號「大頭」、「小吳」即吳銘祥之
    人。
  (二)乙○○與丙○○、陳滋佳三人，於八十八年三月二十六日十七時十分許，在桃園
    市○○路與經國路口之海中天餐廳前欲販賣毒品予吳銘祥時為警當場查獲，並在
    丙○○所有車牌號碼為Ｖ四－一四四七號之自小客車內，扣得丙○○所有之第一
    級毒品海洛因八十五公克、第二級毒品安非他命三八五公克、分裝袋四十五個、
    新台幣十萬一千元及供販賣毒品所用之行動電話三支與壓縮模一個，而認被告乙
    ○○與丙○○、陳滋佳共犯毒品危害防治條例第四條第一項、第二項之販賣第一
    級、第二級毒品罪嫌。
二、公訴人認被告涉有右開(一)之犯行，係以同案被告丙○○於警訊中之供述為其依據
    。另認被告有右開(二)之犯行，係以「被告乙○○及陳滋佳茍無與丙○○共同販賣
    安非他命，則又何須與丙○○一同前往桃園市○○路與經國路口販毒品予吳銘祥
    ，及提供住所讓丙○○分裝及藏放毒品」等情，為其依據。
三、關於右開公訴意旨(一)部分：
    查同案被告丙○○雖曾於警訊中供稱：（你於何時開始販賣海洛因、安非他命毒
    品？）於八十八年初開始販賣海洛因、安非他命。（何人找你購買安非他命、海
    洛因？要如何與你聯絡？如何交易？）我都是用今警方查扣之00000000
    00及0000000000等二支行動電話與客戶聯絡，我都賣給不特定人，
    他們的真實姓名我都不知道，例如我今天要賣海洛因給人而被警察當場查獲，我
    只知道買主叫「小吳」，其他向我購買之人如「大頭」、「阿弟呀」等買主我也
    都不知道他們的姓名、住址云云。（今天向你購買海洛因之「小吳」，你共賣幾
    次毒品給他？數量、代價是多少？）我共賣六次海洛因給他左右，他每次都給我
    買五千元，重量不固定云云（見八十八年度偵字第四七三八號偵查卷第十四頁反
    面至第十六頁反面）。核其證詞雖與證人吳銘祥於警訊中證稱：（何人？於何時
    ？何地？販賣海洛因給你？價錢？數量為何？）係丙○○八十八年元月份，陸續
    向他購買五次，每次都向他購買台幣五千元、數量一小包（我不知多重）（同上
    偵查卷第十頁反面）等語，其購買之時間及次數等均大致相符。惟衡諸上開同案
    被告丙○○及證人吳銘祥之供證，均未提及被告乙○○涉有該五（或六次）販賣
    毒品之犯行。而丙○○更於偵查中明確供稱，被告乙○○並無與伊共同販毒云云
    （見同上偵查卷第五三頁反面）。被告乙○○於歷次偵審中之供述，亦始終否認
    有販賣第一級或第二級毒品情事，再觀諸全卷，亦無任何足證被告乙○○確涉有
    上開販賣毒品犯行之證據。是即難認定被告乙○○此部分之犯行。
四、關於右開公訴意旨(二)部分：
  (一)訊據上訴人即被告乙○○矢口否認涉有上開公訴意旨(二)之販賣第一級、第二級毒
    品之犯行，辯稱：伊僅單純搭乘丙○○所駕駛之汽車，伊不知丙○○帶毒品，丙
    ○○說有人要砸他的車，要伊與他一起去處理云云。
  (二)經查，同案被告丙○○為警查獲當日，於警訊中供稱：（現場查獲何人？何物？
    ）‧‧‧查獲我所有之販毒贓款新台幣六千九百元，還有我本人所有之0000
    000000及0000000000行動電話二支，另查獲雄哥（即被告乙○
    ○）之贓款四萬二千元及0000000000行動電話一支等物。（現場查獲
    之物是何人所有？）現場所查獲之海洛因、安非他命等毒品都是我本人所有。（
    雄哥〈即被告乙○○〉及小萱〈及陳滋佳〉兩人是否參與你一同販賣海洛因及安
    非他命毒品？）‧‧‧他們兩人（指被告乙○○與陳滋佳）沒有與我一同參與販
    賣毒品‧‧‧。（你今天賣海洛因給小吳，為何雄哥、小萱兩人會一同前往？）
    我是順路載他們兩人回家等語（見同上偵查卷第十三至第十六頁反面）。另於偵
    查中供稱：（乙○○是否與你共同販安？）沒有。（為何陳某二人與你共同前往
    販安？）當時只是順路載他們回家云云（見同上偵查卷第五三頁反面）。均核與
    被告乙○○於警訊中供稱：（警方所查獲上述證物均屬何人所有？）所查獲之物
    品除一支行動電話及現金四萬二千元是屬於我的之外，其餘均是屬丙○○所有。
    （你今為何會與丙○○、陳滋佳出現在春日路與經國路口？）是麻煩丙○○順路
    送我回中正路九一七號七樓家中，剛好經過該處等語（見同上偵查卷第二十、二
    一頁反面及二二頁），及陳滋佳於警訊中所供：該查獲之安非他命及海洛因均丙
    ○○所有相符。是應認被告辯稱當日同案被告丙○○僅係順路載伊與陳滋佳回家
    云云等語，應堪採信。
  (三)至同案被告丙○○雖於原審中反辯稱：伊並未販賣安非他命或海洛因予吳銘祥。
    八十八年三月二十六日當晚在海中天餐廳前，於伊座車上查獲之安非他命、海洛
    因及新台幣十萬一千元均屬被告乙○○所有，當時伊要載被告乙○○去找吳銘祥
    ，是當時被告乙○○帶上車的。另伊所以會於警訊中坦承販毒，係乙○○要伊承
    擔罪責的云云。惟查：
  1.同案被告丙○○確有販賣第一級毒品海洛因予吳銘祥之事實，已據其於警方調查
    時供稱：（今天向你購買海洛因之小吳，你共賣幾次毒品給他？數量、代價多少
    ？）我共賣六次海洛因給他左右，他每次都給我買伍仟元，重量不固定等語（同
    上偵查卷第十六頁反面）。核與證人吳銘祥於警訊時所稱：（何人？於何時？何
    地？販賣海洛因給你？價錢？數量為何？）係丙○○於民國八十八年元月份陸續
    向他購買五次，每次都向他購買台幣伍仟元，數量一小包云云等情大致相符（同
    上偵查卷第十頁反面）。且證人吳銘祥於警訊並證稱：伊係打被告丙○○000
    0000000、0000000000號之行動電話以連絡購買海洛因（見同
    上卷），核與被告丙○○於警訊所自陳有以0000000000號行動電話連
    絡下手以販賣毒品之情相符（見同上偵查卷第十六頁），是同案被告丙○○確有
    販毒予吳銘祥之事實應堪認定。
  2.再同案被告丙○○雖於原審中辯稱，係被告乙○○叫伊承擔罪責的，而乙○○有
    槍，伊不敢不聽從云云，惟此非惟與其於警訊及偵訊中所供不符，且若丙○○非
    當日與吳銘祥實際交易者，其何以能對具體之買賣毒品之事詳細陳述，丙○○之
    警訊供述顯非由他人教唆承擔罪責而可臨時杜撰者。再證人即查獲本件之永和分
    局偵查員王樂興亦於原審證述警方在海中天餐廳前逮獲乙○○、陳滋佳、丙○○
    三人後，即將渠三人分三輛車載，直至作筆錄時亦一直將渠三人分開，由此可見
    ，被告乙○○顯無教唆被告丙○○承擔罪責之機會，另製作被告丙○○警訊筆錄
    之永和分局偵查員劉佩瑀亦向原審證稱，被告丙○○均無向其提及為乙○○承擔
    罪責之事，被告丙○○上開所辯，要無可採，是本件販毒案之實際交易者應係同
    案被告丙○○與吳銘祥應屬無疑。
  3.況丙○○嗣後並於本院中供稱：當天伊係載被告去找吳銘祥，因為吳銘祥砸伊之
    車，伊要被告幫忙處理，不是去賣海洛因。扣案之海洛因係伊所有，供自己吸食
    。吳銘祥有打電話說要買，但是他（吳銘祥）砸伊之車，伊要找他麻煩，所以要
    他等一下，而且被告在旁邊，所以伊向吳銘祥說要帶一個朋友過去給他認識等語
    。衡諸丙○○供稱扣案之海洛因係伊所有等情，核與其前於警訊及偵訊中之供稱
    相符，是警方於八十八年三月二十六日當日於丙○○所有之車輛上查獲之毒品確
    屬丙○○所有，亦堪認定。則丙○○前開於原審所辯，顯係圖卸之詞，不足採信
    。至丙○○對於被告乙○○何以於案發當日在其車上一情，雖於警、偵及本院中
    之供述互不相符，惟尚難推翻該毒品係屬伊所有之事實。
  4.又證人吳銘祥於警訊中雖另證稱：八十八年三月二十六日下午十四時左右伊打電
    話給丙○○稱要向他購買海洛因，丙○○說要介紹一位稱為祥哥的男子賣海洛因
    給伊，雙方就約十五時在桃園市○○路海中天保齡球館前交易，等到約十七時左
    右，丙○○就開乙部自小客車Ｖ４─１４４７號別克紅色轎車載乙○○及陳滋佳
    及安非他命、海洛因來準備販賣給伊，就為警包抄查獲云云（見同上偵查卷第十
    頁反面、第十一頁）。惟依前述，丙○○既已坦承係由伊與吳銘祥約定購買毒品
    之時間、地點，而丙○○亦攜帶毒品前往，並於準備販賣時為警查獲，顯認吳銘
    祥證稱丙○○說要介紹一位稱為祥哥的男子賣海洛因給伊云云，應非屬實。況縱
    其證述屬實，惟吳銘祥之證述僅謂丙○○說要「介紹」一位稱為祥哥的男子賣海
    洛因給伊，然並不得因此即謂八十八年三月二十六日當次之海洛因即為被告乙○
    ○所販賣者。
  5.另證人即當日查獲被告乙○○等人之員警陳宗賢雖於原審調查時證稱：乙○○當
    時坐在右前座，他當時是在車內向「吳」（指吳銘祥）招手云云（見原審卷(二)第
    七八頁）。而同案被告陳滋佳亦於警訊中稱：丙○○叫乙○○向吳銘祥招手等情
    （見同上偵查卷第二六頁）。惟被告乙○○辯稱：因丙○○向伊說那是「小吳」
    ，丙○○當時在開車，所以叫伊向「吳」招手，因丙○○與楊智松是「吳」的朋
    友，「吳」要砸他車，丙○○要去找他理論等語（見原審卷(二)第七八頁）。是被
    告乙○○當時向吳銘祥招手之意為何，即有可疑，況依前開證人陳宗賢及同案被
    告陳滋佳之供證，雖得確認被告乙○○確有向吳銘祥招手之事實，惟實難依此推
    知被告乙○○該招手之意即表示係欲招喚吳銘祥過去交易毒品之意。
  6.綜上，本件販毒案係由同案被告丙○○與吳銘祥接洽，再由丙○○依約定時間及
    地點，以其所有之自小客車攜帶毒品前往交易等情，應堪認定。被告乙○○雖於
    本件毒品交易過程中，恰於同案被告丙○○之車上（遑論其於該車上究係搭便車
    順路回家，或係受丙○○之邀預備前往尋仇，砸毀吳銘祥之車輛），然本件除證
    人吳銘祥上開所為對被告乙○○不利且與有瑕疵之證述外，另並無其他積極確切
    之證據足證被告乙○○確有與同案被告丙○○共同販賣毒品或幫助販賣毒品等情
    ，是依上開證據法則，顯難遽認被告乙○○此部分之犯行。
五、按犯罪事實應依證據認定之，無證據不得推定其犯罪事實，刑事訴訟法第一百五
    十四條定有明文。又認定不利於被告之事實，須依積極證據，苟積極證據不足為
    不利於被告事實之認定時，即應為有利於被告之認定，更不必有何有利之證據（
    最高法院三十年上字第八一六號判例意旨參照）。再事實之認定，應憑證據，如
    未能發現相當證據，或證據不足以證明，自不能以推測或擬制之方法，以為裁判
    基礎（最高法院四十年台上字第八六號判例意旨參照）。本件上開被告乙○○被
    訴販賣第一級、第二級毒品之犯行，除同案被告丙○○及證人吳銘祥並非甚為明
    確之指訴外，餘均係因被告乙○○與丙○○於販賣毒品當日同車所致，惟尚難僅
    依該同車之事實即推測被告乙○○確涉有本件犯行，其理由業依前述，此外，本
    件復查無其他積極確切之證據足資證明被告有前開公訴意旨(一)(二)之販毒行為，其
    前開被訴之犯罪應屬不能證明。原審未詳予研求，遽為被告此部分有罪之認定，
    實有未洽，被告執詞提起上訴，為有理由，應由本院將此部分原判決撤銷，另為
    被告無罪之諭知，以免冤抑。
六、本案既為無罪之諭知，則台灣桃園地方法院檢察署所移送併辦之八十八年度偵字
    第八一○一號於被告乙○○住處查獲毒品部分，及同年度偵字第九○六七號被告
    乙○○涉嫌販賣毒品予第三人丁○○部分，與本案均無任何裁判上一罪之關係，
    應退回該署檢察官另行處理，併此敘明。
據上論斷，應依刑事訴訟法第三百六十九條第一項前段、第三百六十四條、第三百零
一條第一項，判決如主文。
本案經檢察官郭啟東到庭執行職務。
中      華      民      國    九十一    年     十二     月     十八     日
                              臺灣高等法院刑事第二十一庭
                                  審判長法  官  葉  騰  瑞
                                        法  官  江  國  華
                                        法  官  莊  明  彰
右正本證明與原本無異。
檢察官如不服本判決應於收受送達後十日內向本院提出上訴書狀，其未敘述上訴之理
由者並得於提起上訴後十日內向本院補提理由書（均須按他造當事人之人數附繕本）
。
                                        書記官  廖  嫣  雯
中      華      民      國九十一    年     十二     月     十九     日
